臺灣嘉義地方法院刑事判決　　　　　　　 94年度選訴字第3號
公　訴　人　臺灣嘉義地方法院檢察署檢察官
被　　　告　辛○○
　　　　　　　　　　　號
選任辯護人　蔡碧仲律師
　　　　　　陳惠如律師
　　　　　　陳怡禎律師
被　　　告　巳○○
　　　　　　午○○
　　　　　　乙○○○
　　　　　　戊○○
　　　　　　壬○○
　　　　　　宙○○
　　　　　　癸○○
　　　　　　酉○○
　　　　　　卯○○
上　一　人
選任辯護人　楊瓊雅律師
被　　　告　未○○
　　　　　　己○○
　　　　　　寅○○
　　　　　　申○○
　　　　　　亥○○
　　　　　　地○○
　　　　　　庚○○
　　　　　　宇○○
　　　　　　　　　　　號
　　　　　　丙○○
　　　　　　甲○○○
　　　　　　戌○○
　　　　　　丁○○
　　　　　　天○○
　　　　　　　　　　　號
　　　　　　丑○○
　　　　　　子○○
　　　　　　辰○○
上列被告等因違反公職人員選舉罷免法案件，經檢察官提起公訴
（94年度選偵字第8號）及移送併辦（94年度選偵字第9號），本
院合議庭裁定改用簡式審判程序，茲判決如下：
    主  文
辛○○、巳○○共同對於有投票權之人，交付不正利益，而約其
投票權為一定之行使，各處有期徒刑陸月，如易科罰金，均以參
佰元折算壹日，均褫奪公權貳年。各緩刑貳年。扣案餐會通知單
壹紙，沒收。
午○○、乙○○○、壬○○、宙○○、癸○○、酉○○、卯○○
、未○○、己○○、寅○○、申○○、亥○○、地○○、庚○○
、宇○○、丙○○、甲○○○、戌○○、丁○○、天○○、丑○○、子○○、辰○○有投票權之人，收受不正利益，而許以其投
票權為一定之行使，各處有期徒刑貳月，如易科罰金，均以參佰
元折算壹日，均褫奪公權壹年。各緩刑貳年。
戊○○有投票權之人，收受不正利益，而許以其投票權為一定之
行使，處有期徒刑貳月，如易科罰金，以參佰元折算壹日，褫奪
公權壹年。
    事  實
一、戊○○前曾犯槍砲彈藥刀械管制條例案件，經本院以九十二
    年度訴字第五五九號判決，處有期徒刑二年七月，併科罰金
    新台幣（下同）十萬元，如易服勞役，以銀元三百元折算一
    日，經臺灣高等法院臺南分院，於民國九十三年八月十二日
    ，以九十三年度上訴字第五六二號判決駁回上訴。
二、辛○○係嘉義縣阿里山鄉鄉公所財經課課長，於民國九十四
    年五月間，廣發「辛○○決定參選15屆鄉長告白書」約六百
    封給該鄉民眾，積極表態投入第15屆阿里山鄉鄉長選舉，為
    求順利當選，竟與其競選籌備處召集人巳○○共同基於賄選
    之犯意聯絡，於九十四年八月上旬某日，在該鄉來吉村四鄰
    來吉九十號巳○○住處，共謀舉辦免費餐會宴請具有投票權
    之鄉民，並商議由辛○○於九十四年八月中旬某日，在該鄉
    達邦村十鄰特富野二九五號住處，共同以電腦繕打列印內容
    為：「感謝您自始一路支持大力推舉辛○○參選下屆鄉長。
    選舉日已漸進，為凝聚您我共識及意識相連，特定於8月26
    日（星期五）下午3點假『山之美餐廳』（阿里山公路38K處
    ）集合餐敘，敬請務必撥冗到場，等您了（不見不散）！見
    面再暢談，感謝您！祝平安愉快。辛○○服務處成立籌備召
    集人巳○○8/21敬上」之餐會通知單，再向該鄉山美村山美
    一之一號山之美餐廳負責人溫英輝預定六桌酒席後，二人乃
    以發送上開餐會通知單，或打電話通知，或以口頭告知之方
    式，於九十四年八月二十六日晚上六時許，在山之美餐廳擺
    設六桌酒席，以免費提供餐飲之方式交付不正利益，招待住
    居該鄉具有第15屆鄉長選舉投票權之茶山村村長己○○、新
    美村村長寅○○、達邦村村長乙○○○、來吉村村長申○○
    、山美村村長午○○、樂野村村長癸○○、鄉民代表會代表
    地○○及壬○○、茶山村社區發展協會理事長戊○○、卯○○、宙○○、酉○○、未○○、亥○○、庚○○、宇○○、
    丙○○、甲○○○、戌○○、丁○○、天○○、丑○○、子
    ○○及辰○○等二十四人，辛○○及巳○○並共同在飲宴過
    程中要求在場之上述二十四位投票權人支持辛○○當選第15
    屆阿里山鄉鄉長，己○○、寅○○、乙○○○、申○○、午
    ○○、癸○○、地○○、壬○○、戊○○、卯○○等人亦持
    麥克風當場表態支持辛○○參選鄉長，己○○等二十四位投
    票權人均在辛○○及巳○○之邀宴下，享用豬肉、魚肉、雞
    肉、青菜、炒米粉、啤酒、米酒、高粱酒、烏龍茶、汽水等
    美食，每人平均收受享用約三百元（一桌酒菜價值二千五百
    元，平均一桌約坐六、七人）餐飲之不正利益，且表示支持
    辛○○當選第15屆阿里山鄉鄉長，許以投票權為一定之行使
    。嗣後約一星期，辛○○至「山之美餐廳」向溫英輝結帳，
    支付一萬四千元（尚欠一千元）之飲宴費用。嗣經警循線查
    獲，並扣得被告辛○○、巳○○所有，供犯罪所用之餐會通
    知單一紙。
三、案經臺灣嘉義地方法院檢察署檢察官自動檢舉，並指揮嘉義
    縣警察局、嘉義縣警察局竹崎分局及法務部調查局嘉義縣調
    查站偵查起訴，及嘉義縣警察局移送臺灣嘉義地方法院檢察
    署檢察官偵查後就同一案件移送併案審理。
    理  由
一、上揭犯罪事實，業經被告辛○○、巳○○、己○○、寅○○
    、乙○○○、申○○、午○○、癸○○、地○○、壬○○、
    戊○○、卯○○、宙○○、酉○○、未○○、亥○○、庚○○、宇○○、丙○○、甲○○○、戌○○、丁○○、天○○
    、丑○○、子○○及辰○○等二十六人，於警詢及偵查、審
    理中自白不諱，核與餐會時在場證人溫英輝、安祖霆、被告
    午○○之妻俞慧媚、被告寅○○之妻翁翠蓮、安勝吉、被告
    辛○○之堂姪杜富運、曾收到餐會通知單但未與會之武清山
    等人於偵查中結證證述情節相符。此外復有餐會現場蒐證錄
    影帶一卷及翻拍照片四十四幀、蒐證錄音帶一卷及錄音光碟
    一片與錄音譯文四份、通訊監察錄音光碟一片及錄音帶一卷
    與譯文一份、搜索扣押筆錄一份、被告辛○○等二十六人之
    戶役政資料共二十六紙、被告辛○○等二十六人未被褫奪公
    權之刑案資料查註紀錄表共二十六份附卷可稽，以及上述「
    辛○○決定參選15屆鄉長告白書」1紙及電磁紀錄檔磁碟片
    一片、「縣長鄉長一條心」競選文宣草稿一紙、「辛○○至
    誠向您問候祝您平安快樂」競選文宣草稿一紙、餐會通知單
    一紙等物扣案可憑。
二、按公職人員選舉罷免法第九十條之一第一項投票行賄罪係以
    對於有投票權人，行求、期約或交付賄賂或其他不正利益，
    而約其不行使投票權或為一定之行使為構成要件。所謂行求
    係指行賄人自行向對方提出特定賄賂或不正當利益，以備交
    付之意，並不以提供現實之財物為必要，期約係指雙方就期
    望而為約定，而交付賄賂係指行賄者事實上將賄賂或不正當
    利益交付受賄人收受之行為；又所謂「許以（投票權）為一
    定之行使」者，只要投票權人之允許，係因受到收受之賄賂
    或不正利益影響而決定即可，至於允許之方法，既不限於事
    前或事後同意，明示、默示均無不可，事後是否依約投票或
    不投票，更不影響罪責。是行為人之行為是否該當於公職人
    員選舉罷免法第九十條之一第一項之投票行賄罪，自應視行
    為人是否具有行賄之犯意，及所行求、期約或交付之財物是
    否可認係期約為投票權一定行使或不為一定行使之對價，以
    及行求、期約、交付之對象是否為有投票權人而定。對有投
    票權人交付之財物能否認係賄賂，雖非以金錢之多寡為絕對
    標準，但仍應綜合社會價值觀念、授受雙方之認知及其他客
    觀情事為判斷，足認其與要約不行使投票權或為一定之行使
    間，具有對價之關係時，始足當之。
三、再按提供物品供人免費食用是否構成賄選之對價，非逕依提
    供之事實即遽以認定該免費之餐飲為賄選對價之物，尚應考
    量其提供之目的，及該免費餐飲所予享用者之利益大小決之
    。倘提供免費餐飲之目的，僅為招徠觀眾以壯場面聲勢者，
    或提供之物僅為茶水或相類菲薄之物者，衡諸客觀經驗法則
    ，其目的或價值既不在於或不足以動搖投票權人之意思決定
    ，該情形即與賄選情形有違，反之，則屬賄選。查本件被告
    辛○○、巳○○所提供之免費餐飲，既非屬被告辛○○於發
    表政見時為求聚集群眾之目的而提供者，其舉辦之目的乃在
    使享用者於投票支持其當選，是該餐飲即非屬不具對價性之
    物；另其一桌為二千五百元之酒席，價值亦非杯水或相類菲
    薄之物可比。與宴之投票權人，在宴會中得聞被告辛○○參
    選鄉長之訊息，既強化其等對被告辛○○之印象，則其等於
    宴會中受免費之招待，如其心中無其他既定人選，於投票之
    時即足以因此次免費餐飲之招待，而影響其投票之決定，進
    而將選票投與被告辛○○，是本次之餐會已構成足以動搖選
    民意思決定之不正利益甚明。綜上，被告辛○○、巳○○以
    有投票權之人為對象提供免費餐飲，交付不正利益，而約其
    投票權為一定之行使，又具投票權之被告午○○、乙○○○
    、戊○○、壬○○、宙○○、癸○○、酉○○、卯○○、未
    ○○、己○○、寅○○、申○○、亥○○、地○○、庚○○
    、宇○○、丙○○、甲○○○、戌○○、丁○○、天○○、
    丑○○、子○○、辰○○等二十四人，因此收受不正利益，
    而許以其投票權為一定之行使等犯行事證明確，核與被告自
    白相符，其等犯行洵堪認定。
四、核被告辛○○、巳○○所為，均係犯公職人員選舉罷免法第
    九十條之一第一項之投票行賄罪，雖行為同時該當於刑法第
    一百四十四條第一項之投票行賄罪，惟因公職人員選舉罷免
    法第九十條之一第一項之投票行賄罪與刑法第一百四十四條
    第一項之投票行賄罪間，有特別法與普通法之關係，依中央
    法規標準法第十六條所定之法律適用原則，自應優先適用公
    職人員選舉罷免法第九十條之一第一項之投票行賄罪處斷。
    被告辛○○、巳○○二人間，就上開投票行賄犯行，有犯意
    聯絡及行為分擔，應依刑法第二十八條之規定，論以共同正
    犯。被告辛○○、巳○○二人雖對前揭有投票權之多數人施
    以投票行賄之行為，惟所侵害之法益，為國家辦理選舉純正
    公平之法益，應僅論以單純一罪。又移送併辦部分，與前開
    經起訴論罪科刑之犯行，係相同事實之同一案件，本院自得
    加以審理，併此敘明。被告辛○○、巳○○犯公職人員選舉
    罷免法第九十條之一第一項之罪，在偵查中自白，有其等之
    偵查筆錄可稽，應依同法條第五項（起訴書及併辦意旨書均
    誤載為同法條第三項），減輕其刑。被告午○○、乙○○○
    、戊○○、壬○○、宙○○、癸○○、酉○○、卯○○、未
    ○○、己○○、寅○○、申○○、亥○○、地○○、庚○○
    、宇○○、丙○○、甲○○○、戌○○、丁○○、天○○、
    丑○○、子○○、辰○○所為，均係犯刑法第一百四十三條
    第一項之投票受賄罪，惟均於偵查及審判中自白犯罪，有偵
    查及審判筆錄可參，應依公職人員選舉罷免法第九十七條之
    二第一項規定，減輕其刑。
五、爰審酌被告等二十六人之犯罪動機、目的、手段，及被告等
    二十六人之素行、阿里山鄉民之文化及生活狀況、智識程度
    、參與犯罪之情節、犯罪所生危害，交付及收受不正利益不
    高，影響選舉之公平性及其等犯罪後均坦承犯行之態度等一
    切情狀，被告辛○○、巳○○各量處如主文第一項所示之刑
    ，被告午○○、乙○○○、壬○○、宙○○、癸○○、酉○○、卯○○、未○○、己○○、寅○○、申○○、亥○○、
    地○○、庚○○、宇○○、丙○○、甲○○○、戌○○、丁○○、天○○、丑○○、子○○、辰○○，各量處如主文第
    二項所示之刑，被告戊○○量處如主文第三項所示之刑，並
    均諭知易科罰金之折算標準；又被告辛○○、巳○○係犯公
    職人員選舉罷免法第五章妨害選舉罷免處罰之罪，被告午○○、乙○○○、戊○○、壬○○、宙○○、癸○○、酉○○
    、卯○○、未○○、己○○、寅○○、申○○、亥○○、地
    ○○、庚○○、宇○○、丙○○、甲○○○、戌○○、丁○○、天○○、丑○○、子○○、辰○○係犯刑法分則第六章
    之投票行賄罪，並經本院宣告如主文所示之有期徒刑，已詳
    如前述，應併依公職人員選舉罷免法第九十八條第三項規定
    ，分別宣告褫奪公權年數如主文所示。
六、另查被告午○○、巳○○、乙○○○、壬○○、宙○○、癸○○、卯○○、未○○、酉○○、己○○、寅○○、申○○
    、庚○○、宇○○、亥○○、地○○、丙○○、戌○○、天
    ○○、丁○○、甲○○○、丑○○、子○○、前均未曾受有
    期徒刑以上刑之宣告（其中地○○、丙○○、戌○○曾受有
    期徒刑之宣告，並為緩刑之諭知，惟於緩刑期滿，緩刑之宣
    告未經撤銷，刑之宣告失其效力，與未曾受有期徒刑之宣告
    者同），被告辛○○、辰○○，雖前曾受有期徒刑以上之刑
    之宣告，執行完畢後，五年以內未曾受有期徒刑以上刑之宣
    告，有臺灣高等法院被告全國前案紀錄表、臺灣嘉義地方法
    院檢察署刑案資料查註紀錄表可參，其等因一時失慮，致罹
    刑典，事後已坦認犯行，深具悔意，經此教訓，應知惕勵，
    當無再犯之虞，本院認其等所受宣告之刑，均以暫不執行為
    適當，併各予宣告緩刑二年，用啟自新。另被告戊○○前曾
    犯槍砲彈藥刀械管制條例案件，經本院以九十二年度訴字第
    五五九號判決，處有期徒刑二年七月，併科罰金十萬元，如
    易服勞役，以銀元三百元折算一日，經臺灣高等法院臺南分
    院，於九十三年八月十二日，以九十三年度上訴字第五六二
    號判決駁回上訴，有，有臺灣嘉義地方法院檢察署刑案資料
    查註紀錄表及臺灣高等法院被告全國前案紀錄表各一份附卷
    可按，其前曾受有期徒刑之宣告，又非執行完畢後五年內未
    再受有期徒刑之宣告，依法不得為緩刑之諭知，併予敘明。
七、至扣案餐會通知單一張，係被告辛○○、巳○○所有，供犯
    罪所用之物，業據被告辛○○、巳○○供明在卷，爰依刑法
    第三十八條第一項第二款之規定宣告沒收。
據上論斷，應依刑事訴訟法第二百七十三條之一第一項、第二百
九十九條第一項前段，公職人員選舉罷免法第九十條之一第一項
、第五項、第九十七條之二第一項、第九十八條第三項，刑法第
十一條前段、第一百四十三條第一項、第四十一條第一項前段、
第三十七條第二項、第三項、第七十四條第一款、第二款，第三
十八條第一項第二款，罰金罰鍰提高標準條例第一條前段、第二
條，判決如主文。
本案經檢察官侯德人到庭執行職務。
中　　華　　民　　國　　94　　年　　10　　月　　28　　日
                  刑事第一庭  法　官　蔡廷宜
以上正本證明與原本無異。
如不服本判決，應於判決送達後10日內，向本院提出上訴狀。
中　　華　　民　　國　　94　　年　　10　　月　　28　　日
                        　　  書記官　蕭琪男
附錄本案所犯法條：
公職人員選舉罷免法第九十條之一：
對於有投票權之人，行求期約或交付賄賂或其他不正利益，而約
其不行使投票權或為一定之行使者，處五年以下有期徒刑，得併
科新台幣四十萬元以上四百萬元以下罰金。
預備犯前項之罪者，處一年以下有期徒刑。
預備或用以行求期約或交付之賄賂，不問屬於犯人與否，沒收之。
犯第一項或第二項之罪，於犯罪後六個月內自首者，減輕或免除
其刑；因而查獲候選人為共犯者免除其刑。
犯第一項或第二項之罪，在偵查中自白者，減輕其刑；因而查獲
候選人為共犯者，減輕或免除其刑。
刑法第一百四十三條（投票受賄罪）
有投票權之人，要求、期約或收受賄賂或其他不正當利益，而許
以不行使其投票權或為一定之行使者，處三年以下有期徒刑，得
併科五千元以下罰金。
犯前項之罪者，所收受之賄賂沒收之。如全部或一部不能沒收時
，追徵其價額。
